【裁判字號】    98,交抗,614
【裁判日期】    980624
【裁判案由】    聲明異議
【裁判全文】
臺灣高等法院臺中分院刑事裁定         98年度交抗字第614號
抗  告  人
即受處分人  甲○○
上列抗告人因違反道路交通管理處罰條例聲明異議案件，不服臺
灣臺中地方法院中華民國九十八年五月十五日所為裁定（九十八
年度交聲字第一一六六號）提起抗告，本院裁定如下:
    主  文
抗告駁回。
    理  由
一、本件抗告人即受處分人甲○○（以下簡稱為受處分人）之抗
    告意旨略稱：受處分人於民國（下同）九十七年十月十七日
    下午三時左右，騎乘車牌碼號ＪＦＥ－１４６號之機車搭載
    丁○○被太平分局警員丙○○追逐一江橋護水道欄，因丁○○未戴安全帽而開罰，員警詢問丁○○是否喝酒，此與受處
    分人無關，其後警員返回警車欲拿酒測器，但發現未帶酒測
    器，乃強制受處分人一同返回警局接受酒測，受處分人先交
    出機車及鑰匙，但警員態度如同兇神惡煞，受處分人平民百
    姓被交通員警帶槍威嚇，受驚嚇才溜過二百公尺的一江橋護
    水道回家，拿行照、駕照及機車保險卡等證件，其後另位員
    警依據車牌找到機車主人乙○○住家，口氣惡劣，語帶威脅
    ，強硬要其簽下罰單以便存證；但受處分人確實沒有喝酒，
    只因搭載有喝酒之丁○○而被連帶，員警未帶酒測器當場檢
    測，如何證實受處分人有喝酒？員警自填寫舉發單，損害人
    格及名譽，此違規單很難叫受處分人心服，強迫他人代簽罰
    單亦有違警紀；受處分人平時不喝酒，當天丁○○有喝一瓶
    米酒，警員很明顯係聞到丁○○之酒味而誤認為受處分人有
    喝酒，才表示要帶受處分人回警局接受酒測，此事可傳喚當
    日夥同到頭汴坑的鐘雙毓、曾志明、蘇茂榮、丁○○、乙○○等人訊問便知，爰依法提起抗告等語。
二、第查：
（一）按警察於公共場所或合法進入之場所，得對於下列各款之
      人查證其身分：合理懷疑其有犯罪之嫌疑或有犯罪之虞
      者；有事實足認其對已發生之犯罪或即將發生之犯罪知
      情者；有事實足認為防止其本人或他人生命、身體之具
      體危害，有查證其身分之必要者。警察依前條規定，為查
      證人民身分，得採取下列之必要措施：攔停人、車、船
      及其他交通工具。詢問姓名、出生年月日、出生地、國
      籍、住居所及身分證統一編號等。令出示身分證明文件
      。若有明顯事實足認其有攜帶足以自殺、自傷或傷害他
      人生命或身體之物者，得檢查其身體及所攜帶之物。依前
      項第二款、第三款之方法顯然無法查證身分時，警察得將
      該人民帶往勤務處所查證；帶往時非遇抗拒不得使用強制
      力，且其時間自攔停起，不得逾三小時，並應即向該管警
      察勤務指揮中心報告及通知其指定之親友或律師。警察對
      於已發生危害或依客觀合理判斷易生危害之交通工具，得
      予以攔停並採行下列措施：要求駕駛人或乘客出示相關
      證件或查證其身分。檢查引擎、車身號碼或其他足資識
      別之特徵。要求駕駛人接受酒精濃度測試之檢定。警察
      因前項交通工具之駕駛人或乘客有異常舉動而合理懷疑其
      將有危害行為時，得強制其離車；有事實足認其有犯罪之
      虞者，並得檢查交通工具。以上於警察職權行使法第六條
      第一項第一至三款、第七條、第八條分別定有明文。
（二）又為使警察人員對於拒絕配合稽查之酒後駕車當事人，實
      施強制作為之法令依據及執行要領，有所瞭解及遵循，以
      維護公權力，確保任務遂行，「警察人員對酒後駕車當事
      人實施強制作為應注意事項」第二條分別有：「警察人員
      對於酒後駕車當事人實施之強制作為，係視當事人現場行
      為態樣而定，除應依據相關法令辦理外，並需運用執勤技
      巧即時有效處理，不可任其憑藉酒意，阻止公權力執行，
      影響警察形象，損傷執法威信」、「汽車駕駛人拒絕出示
      身分證明文件或告知身分者，其執行要領如下：表明身
      分、告知事由：警察應出示證件表明身分，並告知目前在
      執行取締酒後駕車勤務，請其出示身分證明文件、告知真
      實身分及接受酒精濃度測試檢定。實施強制力：經詢問
      或令其出示身分文件，顯然仍無法查證身分時，得將其帶
      往勤務處所查證；帶往時非遇抗拒不得使用強制力，且其
      時間自攔停起，不得逾三小時，並應向勤務指揮中心通報
      及通知其指定之親友或律師。訊問及裁處：酒後駕車行
      為部分，按其違反情節分別依刑法或道路交通管理處罰條
      例等相關規定辦理，其拒絕出示身分證明文件或告知身分
      之行為部分，於訊問後，應備妥相關事證（錄音或錄影）
      及文件，依違反社會秩序維護法第六十七條第一項第二款
      移送該管地方法院簡易庭裁定」等規定。
（三）又按汽車駕駛人拒絕酒精濃度測試之檢定者，處新臺幣（
      下同）六萬元罰鍰，並當場移置保管該汽車及吊銷該駕駛
      執照；又汽車駕駛人，曾依道路交通管理處罰條例第三十
      五條第四項前段規定吊銷駕駛執照者，三年內不得考領駕
      駛執照，道路交通管理處罰條例第三十五條第四項前段、
      第六十七條第二項前段分別定有明文。而上揭立法意旨，
      係因人酒後注意力、反應力均較常人為低，若駕車上路，
      對路上其他汽車或行人之生命、身體安全均存有危險性，
      故特立法嚴禁酒後駕車，以保障路上過往車輛及行人之法
      益，並課予汽車駕駛人有接受酒精濃度測試檢定之義務，
      避免不肖汽車駕駛人以拒絕酒精濃度測試檢定之方式，逃
      避檢測酒精濃度超過標準之處罰。又按「行為人有本條例
      之情形者，應填製舉發違反道路交通管理事件通知單，並
      於被通知人欄予以勾記，其通知聯依下列規定辦理：一、
      當場舉發者，應填記駕駛人或行為人姓名、性別、出生年
      月日、地址、身分證統一編號及車主姓名、地址、車牌號
      碼、車輛種類。被查獲之駕駛人或行為人為受處分人時，
      應於填記通知單後將通知聯交付該駕駛人或行為人簽名或
      蓋章收受之」，違反道路交通管理事件統一裁罰基準及處
      理細則第十一條第一項第一款亦有明定。上開各規定之立
      法理由，旨在規範嚴重危害交通安全之行為，便利測試檢
      定作業之及時順利實施，取得客觀正確之判測結果，進而
      防免可能產生之交通事故，是汽車駕駛人遇有警員測試檢
      定，即應配合受檢，不得以任何理由拒絕或拖延，否則即
      屬違反上開規定應受裁罰甚明。此外，「汽車駕駛人，因
      違反本條例及道路交通安全規則之規定，受吊銷駕駛執照
      處分時，吊銷其持有各級車類之駕駛執照」，道路交通管
      理處罰條例第六十八條亦定有明文規定。
（四）經查本件受處分人騎乘上開重型機車後載未戴安全帽之友
      人，於九十七年十月十七日十四時五十二分許，行經臺中
      縣太平市○○路與水防道路口，遭警員尾隨攔查欲開未戴
      安全帽之罰單，受處分人當時向警察表示未帶證件出門，
      隨後當場盤問受處分人是否喝酒並表示要將受處分人帶回
      警局對受處分人實施酒測，詎受處分人旋竟棄車徒步逃離
      現場，警察追趕受處分人無著乃依受處分人所寫資料至臺
      中縣太平市○○路一四四六號查訪，遇到乙○○並問上開
      機車是否乙○○所有，乙○○與受處分人關係，旋警察即
      請乙○○打電話叫受處分人回家等節，業據證人丙○○、
      乙○○於原裁定法院到庭結證屬實，且為受處分人所是認
      ，已足認定。又警察當時係於填製未帶安全帽之交通違規
      通知單時，因聞到受處分人身上有酒味，乃表示要帶受處
      分人回警局接受酒測，嗣受處分人也有坐上警車右後座，
      詎受處分人竟隨即乘警車迴轉之際，當場打開車門逃逸，
      此情亦據證人丙○○於原裁定法院到庭結證明確。再者，
      依據本件受處分人在原裁定法院所陳述：「那天警察要帶
      我去酒測，但我跑掉了，跑掉的原因是害怕，因為身上沒
      有帶證件」、「（沒有帶證件怕什麼？）就是怕，從小怕
      警察」、「（沒有喝酒為何怕酒測？）我有說我要接受酒
      測，警員說沒有帶酒測器，要把我帶回警局，我會怕，然
      後我就走了，我走了之後，警察叫我不要跑，我就開始用
      跑的」、「（你那天逃離現場後去哪裡？）對面岸的橋底
      ，我想回去拿證件」、「（你在那邊躲多久？）躲了一個
      多小時」、「（既然要回去拿證件，為何要躲一個多小時
      ？）因為橋上有很多警車，一直在想，我怕被警察抓」、
      「（你沒有喝酒，為何怕警察抓？）因為沒有帶證件」、
      「（沒有帶證件警察會怎樣？）我也不知道」等語，受處
      分人之拒絕到警局接受酒測，顯非係因為抗告意旨所陳述
      上情，而係出於逃避警察追緝之動機之行為。原裁定法院
      認定受處分人有本件違規事實，原處分依法並無不當，乃
      駁回其異議，並無違誤。此外，本件受處分人之其他抗告
      意旨同其聲明異議意旨，均經原裁定法院敘明不足採信之
      理由，其理由經本院審核認無不當。受處分人仍以上開陳
      詞提起抗告，其抗告核無理由，應予駁回。其以上開情詞
      聲請本院再傳喚證人鐘雙毓、曾志明、蘇茂榮、丁○○、
      乙○○，本院審酌卷內證據，亦認無再傳喚之必要，併此
      敘明。
三、據上論斷，應依道路交通案件處理辦法第二十五條、第二十
    六條，刑事訴訟法第四百十二條，裁定如主文。
中    華    民    國    98    年    6     月    24    日
            刑事第三庭   審判長法  官   王  增  瑜
                               法  官   梁  堯  銘
                               法  官   廖  柏  基
以上正本證明與原本無異。
不得再抗告。
                               書記官   曾  煜  智
中    華    民    國    98    年    6     月    24    日


司法院資訊處製作；財團法人民間司法改革基金會備份。
